【裁判字號】    98,易,134
【裁判日期】    980729
【裁判案由】    傷害
【裁判全文】
臺灣士林地方法院刑事判決
公  訴  人  臺灣士林地方法院檢察署檢察官
被      告  丙○○
上列被告因傷害案件，經檢察官提起公訴（97年度偵字第14275號）
，本院判決如下：
    主  文
丙○○犯刑法第二百七十七條第一項之罪，處有期徒刑參月，如
易科罰金，以新臺幣壹仟元折算壹日。
    事  實
一、丙○○與甲○○係朋友關係，丙○○於民國（下同）97年9
    月16日凌晨零時50分許（起訴書誤載為1 時許），夥同友人
    李文生前往甲○○位在臺北市士林區○○○路○ 段49巷25號
    2 樓住處後，因細故與之發生口角。詎丙○○竟基於傷害人
    身體之犯意，以自備之雨傘木質握柄毆打甲○○之頭部、臉
    部及左手，致甲○○因此受有左手部浮腫7X4 公分併第5 掌
    骨骨折、左眼眶周圍浮腫3X 1及2X1 公分、左手腕擦傷0.2X
    0.2 公分、頭皮裂傷2X0.1X 0.1公分等傷害。
二、案經被害人甲○○訴由臺北市政府警察局士林分局報告臺灣
    士林地方法院檢察署檢察官偵查起訴。
    理  由
一、程序方面
  (一)按被告以外之人於審判外之陳述，雖不符前4 條之規定，而
    經當事人於審判程序同意作為證據，法院審酌該言詞陳述或
    書面陳述作成時之情況，認為適當者，亦得為證據。當事人
    、代理人或辯護人於法院調查證據時，知有第159 條第1 項
    不得為證據之情形，而未於言詞辯論終結前聲明異議者，視
    為有前項之同意，刑事訴訟法第159 條之5 定有明文。
  1.查證人即告訴人甲○○、證人李文生於警偵訊所為之證述，
    均屬被告以外之人於審判外之陳述，然前開證人於警偵訊所
    為之證述，業經檢察官、被告於本院98年4 月20日準備程序
    時不爭執其證據能力，並於本院同年7 月15日審理期日進行
    調查證據時同意引用為證據，而本院考量前開證人於警詢證
    述時均有全程錄音，所述亦屬其等親身經驗之事，認前開證
    人於警偵詢證述之內容得為證據。
  2.查告訴人所提出之受傷照片5 張，雖係告訴人自行拍攝者，
    然其受傷位置核與診斷證明書所載受傷位置相符，且與到場
    處理員警所述大致相合，復經檢察官、被告於本院98年4 月
    20日準備程序時不爭執其證據能力，並於本院同年7 月15日
    審理期日進行調查證據時同意引用為證據，依前開說明，亦
    認此部分照片有證據能力。
  (二)次按除顯有不可信之情況外，從事業務之人於業務上或通常
    業務過程所須製作之紀錄文書、證明文書，亦得為證據，刑
    事訴訟法第159 條之4 第2 款定有明文。查臺北市立聯合醫
    院陽明院區出具之診斷證明書1 紙，乃該院醫師本於受理醫
    療業務，對於病患進行診療所製作之證明文書，又無顯不可
    信之情況，依前開規定，自得為證據，合先敘明。
二、實體方面
  (一)訊據被告固坦承有偕同友人李文生前往告訴人住處，但否認
    有傷害犯行，辯稱：未出手毆打告訴人，也未攜帶雨傘前往
    告訴人住處，案發當時告訴人臉部亦無受傷，員警到場處理
    後，告訴人遲遲未就醫及到警局製作筆錄，因此就醫資料是
    造假的，為告訴人診療的鄭醫師身為主任不可能在急診室當
    班云云。
  (二)惟質之證人即告訴人甲○○於警偵訊均證稱：被告係以雨傘
    攻擊毆打頭部及手部等語明確，並提出臺北市立聯合醫院97
    年9 月16日出具之診斷證明書1 紙（偵查卷第9 頁）在卷可
    佐，又參以證人即到場處理員警陳炳宏於本院審理時證稱：
    經110 通報後，旋於2 、3 分鐘內抵達現場，到場時現場都
    沒有人，過了很短時間，有1 對男女從25號公寓的樓梯走下
    來，不記得先後，該男子並不是受傷的男子，該女子則是被
    告，當時被告情緒很激動，後來又有名男子（告訴人）下樓
    ，他的臉部有血跡，哪一邊忘記了，但血跡很明顯，經告訴
    人告知與被告是朋友，因為金錢借貸關係，遭被告拿雨傘在
    告訴人家裡毆打，故當場有告知告訴人先就醫治療及相關權
    益，並詢問需否叫救護車，他說要自行前往，當時被告手上
    就拿著雨傘等語明確，除與同到場處理之員警沈志遠於本院
    審理時證述內容大致相符外，亦與臺北市政府警察局士林分
    局98年4 月8 日北市警士分刑字第09830888400 號函檢送之
    職務報告及受理各類案件紀錄表之記載相同，足證證人甲○○前開證述非虛，堪信為真實，因此，被告辯稱當日未攜帶
    雨傘前往及以之毆打甲○○云云，均非可採。
  (三)次查，本件最早報案時間為97年9 月16日凌晨零時50分27秒
    ，其後於零時51分、54分、58分陸續有報案紀錄，報案人地
    址均係登錄在案發現場附近住戶，此有臺北市政府警察局98
    年5 月12日北市警勤字第09832084000 號函送之110 報案紀
    錄單1 份在卷可稽（本院卷第73-77 頁），可證被告確與證
    人甲○○在現場發生嚴重爭執並發出巨大聲響，始為鄰居發
    現報警，而期間均無被告或陪同前往之李文生報案之紀錄，
    亦徵被告辯稱其有報案云云，並非屬實。此外，證人甲○○
    亦於97年9 月16日凌晨零時51分撥打119 電話，亦有臺北市
    政府消防局98年5 月11日北市消指字第09832163400 號函及
    中華電信公司北區分公司士林營業處98年6 月2 日士服字第
    0980000285號函送市內電話申租人資料在卷可按（本院卷第
    78、81-83 頁），參照前開110 、119 之報案紀錄，足徵證
    人甲○○應係於97年9 月16日凌晨零時51分前受到毆打受傷
    ，甫有撥打119 電話求援之情。復依照前開110 報案紀錄單
    所載，臺北市政府警察局指揮中心係於同日零時51分44秒通
    報社子派出所，員警於同日零時58分至1 時左右抵達現場，
    以及證人陳炳宏、沈志遠均證稱抵達現場時已無聲響，不久
    見被告與另名男子下樓，之後證人甲○○下樓等語，證人甲○○受傷時間應係在當日凌晨50分許一節應堪認定，是以，
    起訴書認定傷害時間為當日凌晨1 時許要屬誤載，應予更正
  (四)另佐以證人陳炳宏證稱：當日1 時許抵達現場，不久證人甲○○下樓後，向其告知相關權益後，證人甲○○即至巷口等
    計程車，並在巷口檳榔攤買香菸及檳榔後，旋自行搭計程車
    前往就醫，我們在現場有待一段時間後才離開等語，以及參
    酌前開臺北市政府警察局士林分局受理各類案件紀錄表上記
    載處理情形之記載時間為當日凌晨1 時30分（本院卷第38頁
    ），則考量證人甲○○約莫於1 時許離開現場，加計搭乘計
    程車之時間，夜間道路人車稀少，陽明醫院與現場之距離等
    情，證人甲○○於97年9 月16日凌晨1 時24分抵達臺北市立
    聯合醫院急診處就醫（本院卷第53頁），並無違背經驗法則
    或常理之處，是以，被告辯稱：證人甲○○不可能於凌晨1
    時24分到醫院就醫云云，顯係脫免罪責之詞。
  (五)輔以證人甲○○於案發後急診時所為之主訴內容即為「被毆
    打」，經醫師診療後判斷之傷勢及製作之診斷證明書內容，
    均核與證人甲○○提出之頭部、手部傷勢照片相仿，其中頭
    部受傷位置係靠近前額頭，更與證人陳炳宏、沈志遠證稱：
    證人甲○○下樓時臉部有流血情況相符，而堪採信，是以，
    被告辯稱：警察到場時，證人甲○○毫無受傷、流血云云，
    顯非事實，不可遽採。
  (六)被告另辯稱為證人甲○○診療之鄭醫師，不可能值班急診處
    云云，然據陽明醫院鄭展志醫師函覆本院其於94年底調任急
    診科擔任主治醫師至今，均需輪值大小夜班等語明確，此有
    臺北市立聯合醫院98年7 月2 日北市醫陽字第09831797600
    號函覆資料在卷可按（本院卷第108-109 頁），足徵前開抗
    辯顯不可採。至被告聲請傳訊證人鄭展志醫師說明證人甲○○之受傷過程一情，因鄭展志醫師僅於證人甲○○就醫時單
    純為其所受傷勢做診療，並未在案發現場，故無傳訊之必要
    。又被告辯稱鄭醫師與證人甲○○之情誼深厚云云，然此與
    被告有無傷害證人甲○○之身體一節無涉，亦無調查傳訊之
    必要。
  (七)至證人李文生雖有陪同被告前往現場，但於偵查中證稱：一
    直在樓下，係聽聞聲響後始上樓察看等語，可證證人李文生
    對於被告傷害證人甲○○一情，並未親眼見聞，而難以遽採
    為有利被告之認定。再者，公訴人聲請傳訊證人乙○○，但
    因依卷附之報案紀錄所示，並無登記報案人為乙○○者，且
    傳訊目的係為證明被告有無以腳踹踢證人甲○○住處大門一
    節，因與本案傷害案件無涉，且證人甲○○已對李文生毀損
    大門一案，提出告訴，業經臺灣士林地方法院檢察署檢察官
    於98年4 月30日以98年度偵字第5216號、第5219號不起訴處
    分在案，亦經本院調閱前開案卷查核無訛，因此，無傳訊證
    人乙○○之必要，併此敘明。
  (八)承上各節以觀，被告於97年9 月16日凌晨零時50分許，在甲○○住處，以雨傘傷害甲○○之手部、頭部，致其受有前揭
    傷害一節，事證已臻明確，被告所犯傷害犯行已堪認定，應
    依法論科。
三、論罪科刑
  (一)被告前開所為係犯刑法第277條第1項之普通傷害罪。
  (二)爰審酌被告前無任何前科紀錄，此有臺灣高等法院被告前案
    紀錄表及臺灣士林地方法院檢察署刑案資料查註紀錄表各1
    件在卷可稽，素行尚可，復考量被告乃研究所畢業之高級知
    識份子，智識程度及生活狀況俱佳，前與告訴人乃朋友關係
    ，情誼友好，此有告訴人提出被告書寫之信件3 封在卷可憑
    ，竟因細故頓起爭執，被告出手非輕，告訴人所受傷勢非微
    ，又被告於案發後始終否認犯行，矯詞卸責，毫無悔意，且
    迄未與告訴人達成和解賠償損失，暨其犯罪動機、手段等一
    切情狀，認應量處如主文所示之刑，罪刑較屬相當，並諭知
    易科罰金折算標準。至雨傘未據扣案，故不為沒收之諭知。
四、據上論斷，應依刑事訴訟法第299 條第1 項前段、刑法第
    277 條第1 項、第41條第1 項前段等規定，判決如主文。
五、本案經檢察官簡志龍到庭執行職務
六、如不服本判決，應於收受送達後10日內向本院提出上訴書狀
    ，其未敘述上訴理由者，應於上訴期間屆滿後20日內向本院
    補提理由書狀（均須按他造當事人之人數附繕本）。
中    華    民    國    98    年    7     月    29    日
                  刑事第三庭  法  官      黃欣怡
以上正本證明與原本無異。
如不服本判決，應於收受送達後10日內向本院提出上訴書狀，其
未敘述上訴之理由者並得於提起上訴後20日內向本院補提理由書
（均須按他造當事人之人數附繕本）。
                              書記官      陳慧玲
中    華    民    國    98    年    7     月    30    日
附錄本案論罪科刑法條全文：
中華民國刑法第277條
傷害人之身體或健康者，處3 年以下有期徒刑、拘役或1 千元以
下罰金。
犯前項之罪因而致人於死者，處無期徒刑或7 年以上有期徒刑；
致重傷者，處3 年以上10年以下有期徒刑。


司法院資訊處製作；財團法人民間司法改革基金會備份。
